臺灣屏東地方法院民事判決　　　　　　　 99年度訴字第760號
原　　　告　康壯言
兼訴訟代理
人　　　　　徐子平
被　　　告　炬威企業股份有限公司
法定代理人　許容蓉
被　　　告　蔡昇燁
　　　　　　冼惠珍
上列當事人間請求侵權行為損害賠償事件，本院於民國100 年6
月2 日言詞辯論終結，判決如下：
    主  文
被告應連帶給付原告徐子平新台幣拾萬柒仟壹佰肆拾元，又應
連帶給付原告康壯言美金貳萬伍仟元，及均自民國九十九年九月
四日起至清償日止，按週年利率百分之五計算之利息。
訴訟費用由被告連帶負擔。
    事實及理由
一、本件原告原對於被告聲請發支付命令，雖僅被告蔡昇燁、冼
    惠珍於法定期間對於支付命令提出異議，惟被告冼惠珍係抗
    辯其與蔡昇燁及炬威企業股份有限公司（下稱炬威公司）並
    無誆騙原告之行為，否認原告主張渠等有共同侵權行為之事
    實，顯然已非基於個人關係之抗辯，故被告冼惠珍異議之效
    力，應及於炬威公司，爰列炬威公司為本件被告，先予敘明
    。
二、按訴狀送達後，原告不得將原訴變更或追加他訴，但擴張或
    減縮應受判決事項之聲明者，不在此限，民事訴訟法第255
    條第1 項第3 款定有明文。原告起訴原請求被告連帶給付原
    告徐子平新台幣（下同）33萬7,823 元，原告康壯言美金2
    萬6,952 元，及均自民國98年11月24日起至清償日止，按週
    年利率5%計算之利息。嗣於訴訟繫屬中，更正為請求被告連
    帶給付原告徐子平30萬7,140 元，原告康壯言美金2 萬5,00
    0 元，及均自支付命令聲請狀繕本最後送達被告翌日起至清
    償日止，按週年利率5%計算之利息。核其性質為減縮應受判
    決事項之聲明，揆諸上開規定，自無不合，應予准許。又本
    件被告經合法通知，均未於言詞辯論期日到場，核無民事訴
    訟法第386 條各款所列情形，爰依原告聲請，由其一造辯論
    而為判決。
三、原告主張：被告蔡昇燁、冼惠珍分別為炬威公司之董事及監
    察人，97年6 月間，原告徐子平得知炬威公司在菲律賓有一
    批錳礦石欲出賣，遂告知原告康壯言，原告康壯言隨即介紹
    訴外人博宇亞洲資源有限公司（下稱博宇公司）之總經理余
    川進行錳礦石之買賣協商。因被告蔡昇燁及冼惠珍表示本件
    猛礦石買賣為現貨交易，可安排至現場看貨，原告康壯言遂
    偕同余川及博宇公司對礦石富有研究之專家與被告蔡昇燁前
    往菲律賓看貨確認後，博宇公司即於97年7 月1 日與炬威公
    司訂立錳礦石買賣契約。詎被告蔡昇燁表示為順利出貨，須
    先墊付費用，原告徐子平應被告蔡昇燁要求，於97年8 月1
    日匯款46萬6,640 元至炬威公司設在兆豐國際商業銀行五福
    分行之帳戶，其後因博宇公司仍未收受貨物，向被告蔡昇燁
    詢問後，被告蔡昇燁表示已經可以出貨，但仍須先墊付一筆
    費用，被告冼惠珍遂電話要求原告康壯言再支付美金3 萬元
    ，原告康壯言遂匯款美金3 萬元至炬威公司上開帳戶。嗣後
    ，博宇公司開立信用狀交予炬威公司後，被告蔡昇燁始終以
    貨物無法通過檢驗為由，推拖搪塞，遲遲未依約出貨。原告
    及博宇公司始發現被告蔡昇燁起先帶眾人至菲律賓看的貨物
    ，並非炬威公司之貨物，炬威公司根本無現貨可供買賣，整
    個採購係出於被告蔡昇燁、冼惠珍執行公司職務，共同向渠
    等詐騙，導致渠等受有上開金錢之損害。經不斷催討下，被
    告蔡昇燁始於98年11月23日償還渠等美金1 萬元，由渠等平
    均分受，折算匯率後，尚欠原告徐子平30萬7,140 元，原告
    康壯言美金2 萬5,000 元，爰依共同侵權行為之法律關係及
    民法第28條、公司法第23條第2 項規定，請求被告連帶賠償
    渠等所受損害等語，並聲明：被告應連帶給付原告徐子平30
    萬7,140 元，原告康壯言美金2 萬5,000 元，及均自支付命
    令聲請狀繕本最後送達被告翌日起至清償日止，按週年利率
    5%計算之利息。
四、被告冼惠珍經合法通知，未於言詞辯論期日到場，惟據其於
    準備程序到場陳述：炬威公司與博宇公司確有如原告所述之
    錳礦石買賣交易，惟出貨時確實需要先墊付費用，原告願意
    匯款也是欲讓交易順利，伊與被告蔡昇燁及炬威公司並無詐
    騙原告的意思，況款項是匯入炬威公司帳戶，伊沒有拿走這
    些款項，且被告蔡昇燁也有表示願意還錢等語。被告蔡昇燁
    經合法通知，未於言詞辯論期日到場，惟曾提出支付命令異
    議狀略稱：兩造並無債務糾葛等語。被告炬威公司則經合法
    通知，未於言詞辯論期日到場，亦未提出書狀作任何聲明或
    陳述。
五、原告主張博宇公司與炬威公司訂有錳礦石買賣契約，並分別
    由原告徐子平、康壯言墊付款項46萬6,640 元及美金3 萬元
    給炬威公司，惟炬威公司並未依約出貨予博宇公司等情，業
    據其提出收款條、境外匯款申請書、確認支付書及買賣契約
    等件為證（本院卷第6-9 、65-79 頁），復為被告所不爭執
    ，自堪信為實在。
六、至原告主張受被告詐騙始匯款上開款項予炬威公司，則為被
    告蔡昇燁及冼惠珍所否認，並以前詞置辯，是本件應予審酌
    者為被告蔡昇燁及冼惠珍有無詐騙原告，而應與炬威公司連
    帶負損害賠償責任？經查：
  (一)證人吳宗敏證述：97年4 、5 月間，被告蔡昇燁及冼惠珍親
    自拿著礦石樣品及檢驗報告找伊，要伊幫忙找買家，並表示
    已經有現貨，只要找到買家，可以馬上出貨，伊當時看了檢
    驗報告，純度確實足夠，才告知原告徐子平有買賣之機會，
    後來簽約後，得知貨物有狀況，因為當初約定含錳量須達45
    % ，但檢測達不到約定之純度，且數量也不夠，所以一直無
    法交貨。之後被告蔡昇燁表示要準備貨櫃，要求原告徐子平
    先匯款給他，所以原告徐子平就去匯款，但是被告蔡昇燁還
    是沒有交貨，經伊與被告冼惠珍聯絡後，被告冼惠珍表示菲
    律賓那邊剛挖掘出來的礦石初步檢驗含錳量有達到45% ，但
    到了港口檢驗時，純度就不足，所以一直無法出貨等語（本
    院卷第103-104 頁），可見被告蔡昇燁及冼惠珍欲找尋買家
    時係承諾買賣為現貨交易，只要找到買家，可以馬上出貨之
    事實。再依原告所提出與證人吳宗敏往來電子郵件及檢驗報
    告（本院卷第88-92 頁）所載情節，被告蔡昇燁及冼惠珍所
    承諾礦石之含錳量應達45% 之純度，且博宇公司於97年8 月
    6 日即寄發信用狀，顯見博宇公司係信任有足夠數量及品質
    良好之礦石現貨可供交易，惟依上開證人所述，炬威公司無
    法交貨之原因係因純度及數量不足，終至無法出貨，足見博
    宇公司與炬威公司買賣交易之礦石，非屬現貨，且含錳量亦
    非均達45% 之純度。
  (二)按因故意或過失，不法侵害他人之權利者，負損害賠償責任
    ；數人共同不法侵害他人之權利者，連帶負損害賠償責任；
    法人對於其董事或其他有代表權之人因執行職務所加於他人
    之損害，與該行為人連帶負賠償之責任，民法第184 條第1
    項前段、第185 條第1 項前段及第28條分別定有明文。公司
    負責人對於公司業務之執行，如有違反法令致他人受有損害
    時，對他人應與公司負連帶賠償之責。公司法第23條第2 項
    亦有明文。查本件被告蔡昇燁及冼惠珍所欲出賣之礦石，非
    屬現貨，且含錳量亦非均達45% 之純度，業如前述，惟渠等
    於找尋買家時，竟傳達有可立即出貨且品質良好礦石之不實
    資訊，致使原告誤信僅須墊付款項，即可取得貨物，是被告
    蔡昇燁及冼惠珍係以不實資訊，影響原告意思決定之自由，
    造成原告徐子平及康壯言分別匯款46萬6,640 元及美金3 萬
    元之損害，被告蔡昇燁及冼惠珍之行為，復與原告之損害有
    相當因果關係，同時亦是造成原告損害之共同原因，揆諸前
    揭規定，即應負共同侵權行為連帶損害賠償責任。又被告蔡
    昇燁及冼惠珍分別是炬威公司之董事及監察人，此有公司變
    更登記表在卷可稽（本院卷第28-29 頁），渠等於執行炬威
    公司出賣礦石之職務範圍，以不實資訊，致使原告受騙因而
    匯款受有損害，依前揭法條規定，炬威公司亦應與被告蔡昇
    燁及冼惠珍負連帶損害賠償責任。末查，被告蔡昇燁業於98
    年11月23日償還原告美金1 萬元，由原告平均分受，業據原
    告陳明在卷，依民法第274 條規定，他債務人於清償之範圍
    亦同免責任，故依給付時之匯率折算後，被告尚應連帶賠償
    原告徐子平30萬7,140 元及原告康壯言美金2 萬5,000 元。
七、綜上所述，被告蔡昇燁及冼惠珍於執行職務範圍，以不實資
    訊，致使原告受騙因而匯款受有損害。從而，原告依據共同
    侵權行為之法律關係及民法第28條、公司法第23條第2 項規
    定，請求被告連帶給付原告徐子平30萬7,140 元，原告康壯
    言美金2 萬5,000 元，及均自支付命令聲請狀繕本最後送達
    被告翌日（即99年9 月4 日）起至清償日止，按週年利率5%
    計算之利息，為有理由，應予准許。
八、訴訟費用負擔之依據：民事訴訟法第78條、第85條第2項。
中    華    民    國   100    年    6     月    15    日
                       民事第二庭   法  官  陳威宏
正本係照原本作成。
如不服本判決，應於收受送達後20日內向本院提出上訴書狀，其
未表明上訴理由者，應於提出上訴後20日內向本院補提理由書狀
（均須按他造當事人之人數附繕本）。
中    華    民    國   100    年    6     月    20    日
                                    書記官  陳勃諺